【裁判字號】    98,上易,1663
【裁判日期】    981125
【裁判案由】    竊盜
【裁判全文】
臺灣高等法院刑事判決                98年度上易字第1663號
上  訴  人  臺灣桃園地方法院檢察署檢察官
被      告  丙○○
                    （另案於臺灣台北監獄執行）
            乙○○
                    號  （另案於臺灣桃園監獄執行）
上列上訴人因被告竊盜案件，不服臺灣桃園地方法院97年度易字
第1093號，中華民國98年5月7日第一審判決（起訴案號：臺灣桃
園地方法院檢察署97年度偵字第19489號、20974號、21947號）
，提起上訴，本院判決如下：
    主  文
上訴駁回。
    理  由
一、公訴意旨略以：(一)被告丙○○、甲○○共同基於竊盜之犯意
    聯絡，於九十七年八月十八日下午二時四十分許，在桃園縣
    大溪鎮石門水庫溪州公園旁，見被害人儲開雯所有車牌號碼
    六九三八─FQ號銀色福特自用小客車車輛未上鎖，被告丙○○、甲○○二人逕竊取之（即起訴書附表編號九之部分）。
    (二)被告丙○○、乙○○共同基於竊盜之犯意聯絡，於九十七
    年九月五日下午三時許，在桃園縣桃園市○○路一三八八巷
    內，以自備六角板手竊取被害人桃宏五金行所有車牌號碼LB
    ─八六○三號藍色BMW自用小客車一輛（即起訴書附表編號
    一四之部分）。因認被告丙○○涉犯刑法第三百二十條第一
    項之普通竊盜罪嫌、第三百二十一條第一項第三款之加重竊
    盜罪嫌，被告乙○○涉犯同法第三百二十一條第一項第三款
    之加重竊盜罪嫌等語。
二、按犯罪事實應依證據認定之，無證據不得認定犯罪事實；不
    能證明被告犯罪者，應諭知無罪之判決，刑事訴訟法第一百
    五十四條第二項、第三百零一條第一項分別定有明文。次按
    認定被告有罪之事實，應憑證據，如未能發現相當之證據，
    或證據不足以證明，自不能以推測或擬制之方法，以為裁判
    之基礎；且認定犯罪事實所憑之證據，其為訴訟上之證明，
    須達於通常一般人均不致有所懷疑，而得確信其為真實之程
    度者，始得據為有罪之認定，倘其證明尚未達到此一程度而
    有合理之懷疑存在時，尚難為有罪之認定基礎；苟積極證據
    不足以為不利於被告事實之認定，即應為有利於被告之認定
    ，更不必有何有利之證據（最高法院三十年度上字第八一六
    號、四十年度台上字第八六號、七十六年度台上字第四九八
    六號判例參照）。
三、檢察官認被告丙○○、乙○○涉有上揭犯行，無非係以證人
    即共同被告甲○○、丙○○、乙○○、證人曾江及被害人之
    證述以及桃園縣政府警察局警察大隊偵辦偵三隊偵辦案件照
    片、車號查詢汽車車籍報表、被害人贓物認領保管單、失車
    完整鍵個別查詢作業報表、車籍基本資料詳細畫面報表等資
    料為其憑據。惟訊據被告丙○○、乙○○均否認上揭犯行，
    被告丙○○辯稱：其未與甲○○一同前往石門水庫旁偷車，
    亦未曾與乙○○一同竊取車輛，其於九十七年九月二十四日
    入監執行，不可能開上開竊取的車輛給曾江等語；被告乙○○辯稱：伊未曾與丙○○一同竊取車輛等語。
四、經查：
  (一)就被告丙○○、甲○○共同於上揭時地竊取被害人儲開雯所
    有車牌號碼六九三八─FQ號銀色福特自用小客車部分（即起
    訴書附表編號九之部分）。
    (1)證人即共同被告甲○○雖於警詢及偵查中證稱：車牌號碼
      六九三八─FQ號銀色福特自用小客車是伊與丙○○一起偷
      的云云（見偵字第二一九四七號卷第一三頁至第一四頁、
      第一五五頁），然證人甲○○於原審卻證稱：車牌號碼六
      九三八─FQ號銀色福特自用小客車應該不是伊與丙○○偷
      的，而是伊與另一名年約二十幾歲之男子偷的，伊竊取車
      輛多次，前證述是與被告丙○○共同竊取之內容恐係記憶
      有誤所致等語（見原審卷二第六五頁、卷三第四二頁）。
      是證人甲○○對於是否與被告丙○○共同竊取上開六九三
      八─FQ號銀色福特自用小客車前後證述不一，再審酌本件
      被害人儲開雯並未親自目擊何人竊取所有之自用小客車，
      而卷內亦無其他相關證據足資證明被告丙○○有與被告甲○○共同竊取該輛車，是尚難以上開證人甲○○於警詢及
      偵查中之證述，推定被告丙○○有竊取上開六九三八─FQ
      號銀色福特自用小客車之竊盜犯行。原審以被告丙○○涉
      犯此部分罪嫌，尚屬不能證明，法院復查無其他積極證據
      足以證明其有檢察官所指此部分犯行，而為無罪之諭知，
      其採證並無違誤。
    (2)檢察官上訴略以：共同被告甲○○於九十七年十二月九日
      經原審法官訊問時即稱：「附表編號九、車牌號碼六九三
      八-FQ車子於九十七年八月十八日停在石門水庫，車主去
      石門水庫附近拍婚紗照，車子沒有熄火，鑰匙放在車上，
      我就上車將車子開走，這輛車是我與丙○○一起偷的，我
      開這輛車子走，丙○○開我們原先所開的車子，這輛車後
      來我放在新竹的新豐鄉中興國小前面，等我被警方查獲後
      ，我就帶警察到那裡找到這輛車，懸掛的四四一六-KU的
      車牌是我向朋友借的。」，且被告甲○○嗣以證人之身分
      ，於九十八年三月卅一日審理時，檢察官詰問時亦證稱：
      「這輛車是我與丙○○兩人因為沒有事情，開車去外面隨
      便逛逛經過石門水庫時，看到有人拍婚紗照，有一輛福特
      的車子停在旁邊，我下車過去看那輛車子，看到車上沒有
      人，鑰匙又插在車上，我就將車子開走。」、「偷完後，
      我駕駛這輛福特的車子離開，而丙○○駕駛我們原先到石
      門水庫的車子離開，這輛福特的車子後來都是我在使用。
      」，而同日，於回答檢察官詰問本案另一件與被告丙○○
      共同竊盜犯行時，被告甲○○證稱：「因為那陣子我與他
      聯絡較頻繁，我們會互相開對方偷的車。」可知甲○○於
      九十七年八月間與被告丙○○交往頻繁，且對於與被告丙○○共同竊盜之犯行記憶清晰，而甲○○之所以改變證詞
      ，係因同日被告丙○○詰問甲○○時詢問：「你稱我與你
      去龍潭經過石門水庫時，看到有人在拍婚紗照，旁邊有一
      輛銀色福特的車子，由甲○○下車將該車直接開走而竊取
      該車，請你想清楚當時是否是我與你一起在車上？」，甲○○隨即改證稱：「時間過蠻久了，當時可能不是丙○○
      與我在車上，是我記錯了。」據此可知，甲○○於警詢、
      偵查中及審理初期，皆清楚說明於九十七年八月十八日如
      何與被告丙○○在桃園石門水庫旁竊車之情形，且被告甲○○第一次為相同之證詞係於九十七年時月十一日製作警
      詢筆錄時，距案發時間九十七年八月十八日僅一個月又二
      十三日，被告甲○○不可能有記憶錯誤之情況，況於原審
      審判長訊問甲○○為何改變證詞，甲○○回稱：「……有
      疑問的這幾輛車丙○○都坦承，只有這一輛丙○○不坦承
      ，偷這麼多輛車，丙○○都坦承，何必否認有偷這一輛，
      應該是我記錯了。……」可見甲○○係為迎合被告丙○○
      之詰問內容，而為證詞之改變，並非甲○○有何記憶錯誤
      致前後不一致之證述等語。
    (3)按被告或共犯之自白，不得作為有罪判決之唯一證據，仍
      應調查其他必要之證據，以察其是否與事實相符，刑事訴
      訟法第一百五十六條第二項定有明文。其立法目的乃欲以
      補強證據擔保自白之真實性；亦即以補強證據之存在，藉
      之限制自白在證據上之價值。而所謂補強證據，則指除該
      自白本身外，其他足資以證明自白之犯罪事實確具有相當
      程度真實性之證據而言。又刑事審判上之共同被告，係為
      訴訟經濟等原因，由檢察官或自訴人合併或追加起訴，或
      由法院合併審判所形成，其間各別被告及犯罪事實仍獨立
      存在。若共同被告具有共犯關係者，雖其證據資料大體上
      具有共通性，共犯所為不利於己之陳述，固得採為其他共
      犯犯罪之證據，然為保障其他共犯之利益，該共犯所為不
      利於己之陳述，除須無瑕疵可指外，且仍應調查其他必要
      之證據，以察其是否與事實相符，不得專憑該項陳述作為
      其他共犯犯罪事實之認定，即尚須以補強證據予以佐證，
      不可攏統為同一之觀察（最高法院九十六年台上字第九○
      一號判決參照）。關於被告丙○○是否為甲○○竊取車牌
      六九三八─FQ號汽車之共犯，僅有甲○○一人之證述及自
      白，縱認甲○○於原審改變證詞，有迴護被告丙○○之嫌
      ，惟因無其他補強證據得證明被告丙○○確實參與此次竊
      盜犯行，而無從驗證甲○○之證述與與事實相符，自不得
      專憑其陳述，作為被告丙○○犯罪事實之認定，故檢察官
      此部分上訴為無理由，應予駁回。
  (二)有關被告丙○○與乙○○共同竊盜無罪部分：
    (1)就被告丙○○、乙○○於上揭時地，以自備六角板手共同
      竊取被害人桃宏五金行所有車牌號碼LB─八六○三號藍色
      BMW自用小客車一輛部分（即起訴書附表編號一四之部分
      ），於原審證述：因為其之前所駕駛的BMW五二○型的自
      用小客車壞掉，遂告知綽號「小胖」的友人，「小胖」說
      綽號「蔡子」（即被告丙○○）的男子表示有辦法修理車
      輛，其於是約丙○○見面詳談，丙○○說幫其修車，要三
      萬元，後來丙○○至其住處，告知伊不會修理車輛，只會
      偷竊車輛，因此，曾江便跟丙○○說要一輛與其之前駕駛
      之BMW同款式的車輛，丙○○表示價錢是三萬元，其就答
      應，後來丙○○與乙○○兩人先將車牌號碼LB─八六○三
      號自用小客車開給伊看，伊同意要買這輛車子，隔一個星
      期約是九十七年九月中旬，丙○○將上開車子開到桃園縣
      龜山鄉○○路、忠義路附近虎頭山山腳下靠近楓樹國小交
      給伊等語（見原審卷三第三三頁至第三五頁）；惟曾江雖
      於警詢中證述：其當時因使用之車輛壞掉，遂經由綽號「
      小胖」之男子介紹得知綽號「蔡子」（即被告丙○○）、
      「阿宏」（即被告乙○○）可以修理車輛，後來丙○○告
      知其不會修車，只會竊車，其遂以二萬元向丙○○等購買
      車牌號碼LB─八六○三號藍色BMW自用小客車，交車時係
      由丙○○、乙○○於九十七年九月中旬一起駕駛該輛車到
      桃園縣龜山鄉○○路旁產業道路交予伊云云（見九十七年
      度偵字第二三七三四號卷第七頁至第九頁）。核曾江前開
      兩次證述，對於究以多少代價向被告丙○○、乙○○購得
      上開LB─八六○三號藍色BMW自用小客車、交車時究係由
      被告丙○○一人開車前往或由被告丙○○與乙○○一同前
      往及交車之地點等情節，前後證述不一，其證詞可信性，
      已非無疑。況LB─八六○三號自用小客車之查獲過程，係
      由曾江於九十七年十月二十日帶領警方至桃園縣龜山鄉○○路楓樹國小旁尋獲，則曾江是否有竊取該輛自用小客車
      與被告丙○○、乙○○顯有立場相反之利害關係，是曾江
      之證詞是否有推諉卸責之可能，亦有可議。再者，曾江並
      未親自見聞被告丙○○、乙○○竊取該輛自用小客車之過
      程，因此，尚難以曾江單一指訴而得推論被告丙○○、乙○○有於上揭時地共同竊取LB─八六○三號自用小客車，
      且卷內亦無其他相關證據足資證明被告丙○○有與被告乙○○共同竊取該輛車之犯行。原審以丙○○、乙○○、涉
      犯此部分罪嫌，尚屬不能證明，法院復查無其他積極證據
      足以證明其二人有檢察官所指此部分犯行，均為無罪之判
      決，並無不合。
    (2)檢察官上訴以：
      證人曾江於98年4月23日審理時，被訊及其於警詢時與
        審理時，交付被告丙○○之車價為何前後供述不一致，
        曾江證稱：「交車那天我拿兩萬元給他們，交車之後我
        又拿了一萬元給丙○○，所以我總共拿了三萬元跟他們
        兩人買這輛車，之前於警詢中稱用兩萬元是沒有將後面
        的一萬元加進去。」等語，至於曾江為何對於交付車輛
        之對象，究為被告丙○○一人或被告丙○○與被告乙○○二人，亦有前後不一致的說法。曾江於98年4月23日
        原審審理時亦補充稱：「他們兩人先將自用小客車開給
        我看，我同意要買這輛車子後，蔡子（即被告丙○○）
        才在一個星期後將車子交給我。」由曾江於原審之證詞
        可知，警詢時之供述並非錯誤，而是回答問題的角度不
        同，並非前後供述不一。
      如認曾江是否有竊取該輛自用小客車與被告丙○○、乙○○顯有立場相反之利害關係，而認定曾江之證詞證明
        力薄弱，應在證據調查程序之前即駁回證人曾江之調查
        ，蓋此種相反之利害關係，在警詢時曾江即已提及，並
        非於審理中才發覺，如認為曾江具有證據能力而於審理
        中調查，即不應以證人與被告之利害關係相反而否定證
        人證詞之證明力。
      況證人曾江自97年9月9日為警查獲到案，迄98年4月23日
        於法院審理時，所供述之情節皆為曾江因其有一台同款
        之自用小客車故障，而委由被告丙○○提供相關車輛零
        件，嗣由被告丙○○與被告乙○○共同完成交付贓車與
        證人曾江等情。由此可知，曾江供述前後一致，並無任
        何差異，而被告丙○○辯稱伊係97年9月中旬入監（正
        確時間為97年9月25日），被告乙○○係97年9月10日入
        監，兩人與曾江不可能於上述時間交易贓車等語，然證
        人曾江係97年9月9日為警查獲到案，曾江所供述之犯罪
        情節應當在97年9月9日前所發生，因此，縱然被告丙○○係97年9月25日入監，被告乙○○係97年9月10日入監
        ，此入監時間，仍與曾江所證述犯罪時間並無衝突，證
        人曾江所述情節應可採信。
      起訴書犯罪事實欄內，對此項行為已予以記載，即為法
        院應予審判之對象。至於起訴書引用之被告犯罪法條僅
        係公訴人主張被告觸犯何一罪名之意見，供法院審判之
        參攷；法院審判時於同一基本社會事實之範圍內，並不
        受起訴法條之拘束，仍得予以變更，故被告所犯法條並
        非起訴書絕對必要記載之事項。因之，縱起訴書未有記
        載其所犯法條；但犯罪事實欄已有敘及者，仍屬業經起
        訴之犯罪事實，法院應予審判，最高法院83年度台上字
        第204號判決足供參考。又刑事訴訟之審判以經起訴之
        被告犯罪事實為限，此所謂被告犯罪事實，除同法第26
        7條所定單一性案件之未起訴部分外，依同法第264條第
        1項規定，係指起訴書事實欄所記載之事實，與其所犯
        法條欄所記載之法條無涉，最高法院86年度台上字第70
        43號判決亦足供參酌。縱如原審判決所言證人曾江並未
        親自見聞被告丙○○、乙○○竊取該輛自用小客車之過
        程，而無法證明被告丙○○與乙○○確有共同竊盜之犯
        行，但被告丙○○、乙○○確曾交付該輛遭竊之自用小
        客車予證人曾江，揆諸上揭判決要旨，原審判決應逕變
        更起訴法條，為被告丙○○、乙○○成立贓物罪之諭知
        ，則原審為被告無罪之判決，顯有不當。
     (3)經查，關於曾江交付被告丙○○之車價、曾江對於交付
       車輛之對象，究為被告丙○○一人或被告丙○○與被告
       乙○○二人，前後不一致的說法。檢察官上訴認為業據
       曾江於原審補充證述，可徵其警詢時之供述並非錯誤，
       而是回答問題的角度不同，並非前後供述不一等觀點，
       及檢察官說明被告乙○○於97年9月10日入監，與曾江所
        證述犯罪時間並無衝突，固然均有見地；惟檢察官所指
       曾江是否有竊取該輛自用小客車與被告丙○○、乙○○
       顯有立場相反之利害關係，係屬曾江證詞證明力之範疇
       ，檢察官認係證據能力之問題云云，尚乏依據。又檢察
       官指被告丙○○、乙○○涉嫌竊盜LB─八六○三號自用
       小客車，除曾江之證詞外，別無其他積極之補強證據足
       以證明曾江證述之內容必然真實，復無足夠之證據足以
       證明被告二人有收受或故買贓物之犯行，本件有關積極
       證據尚未達於通常一般人均不致有所懷疑，而得確信其
       為真實之程度者，故不足以為不利於被告事實之認定，
       檢察官之上訴理由，仍未能排除本部分仍有合理之懷疑
       存在，因認其上訴為無理由，亦應予駁回。
據上論斷，應依刑事訴訟法第368條，判決如主文。
本案經檢察官呂光華、劉靜婉到庭執行職務。
中    華    民    國    98    年    11    月    25    日
                  刑事第二十一庭審判長法  官  蔡聰明
                                      法  官  許永煌
                                      法  官  趙文卿
以上正本證明與原本無異。
不得上訴。
                                      書記官  葉金發
中    華    民    國    98    年    11    月    26    日


司法院資訊處製作；財團法人民間司法改革基金會備份。
